【裁判字號】    92,訴,1145
【裁判日期】    920925
【裁判案由】    違反稅捐稽徵法等
【裁判全文】
臺灣臺中地方法院刑事判決                        九十二年度訴字第一一四五號
    公  訴  人  臺灣臺中地方法院檢察署檢察官
    被      告  乙○○
右列被告因違反稅捐稽徵法等案件，經檢察官提起公訴（九十一年度偵緝字第三七○
號），本院判決如左：
    主  文
乙○○無罪。
    理  由
一、公訴意旨略以：被告乙○○係喬電實業股份有限公司（設址於臺中市○○街○段
    九巷三三弄二八號一樓，下稱喬電公司）之名義負責人，與林雄峰（另案通緝）
    基於共同逃漏稅捐之犯意聯絡，明知告訴人甲○○於民國八十七年間，並未在該
    公司工作，竟以甲○○在該公司支領八十七年度薪資所得新臺幣（下同）四十六
    萬元之不實內容，並明知上述內容為不實之事項，竟登載於渠等業務上作成之各
    類所得扣繳暨免扣繳憑單（下稱扣繳憑單），並以不實之各類所得扣繳暨免扣繳
    憑單申報書，於八十八年二月一日，持向財政部臺灣省中區國稅局大智稽徵所申
    報扣抵營業所得，藉以逃漏稅捐，並足生損害於甲○○與稅捐機關對於稅捐之稽
    徵，因認被告乙○○係涉犯刑法第二百十五條、第二百十六條之行使業務上登載
    不實文書罪嫌及稅捐稽徵法第四十一條之逃漏稅捐罪嫌云云。
二、按犯罪事實，應依證據認定之，無證據不得認定犯罪事實；不能證明被告犯罪或
    其行為不罰者，應諭知無罪之判決，刑事訴訟法第一百五十四條第二項、第三百
    零一條第一項分別定有明文。又事實之認定，應憑證據，如未能發現相當證據，
    或證據不足以證明，自不能以推測或擬制之方法，以為裁判基礎；另認定犯罪事
    實應依證據，為刑事訴訟法所明定，故被告否認犯罪事實所持之辯解，縱屬不能
    成立，仍非有積極證據足以證明其犯罪行為，不能遽為有罪之認定，最高法院四
    十年度臺上字第八六號及三十年度上字第一八三一號著有判例可資參照。又刑事
    訴訟法第一百六十一條已於九十一年二月八日修正公布，修正後同條第一項規定
    ：檢察官就被告犯罪事實，應負舉證責任，並指出證明之方法。因此，檢察官對
    於起訴之犯罪事實，應負提出證據及說服之實質舉證責任。倘其所提出之證據，
    不足為被告有罪之積極證明，或其闡明之證明方法，無從說服法官以形成被告有
    罪之心證，基於無罪推定之原則，自應為被告無罪判決之諭知（最高法院九十二
    年度臺上字第一二八號判例意旨參照）。再稅捐稽徵法第四十一條，係結果犯，
    故無處罰未遂犯之規定，必納稅義務人使用欺罔之手段為逃漏稅捐之方法並因而
    造成逃漏稅捐之結果，始屬相當（最高法院七十年度臺上字第二八四二號、八十
    三年度臺上字第二一五七號判決意旨參照。）
三、公訴人認被告乙○○涉犯右開罪嫌，係以：告訴人甲○○之指訴、喬電公司之營
    利事業登記，係林雄峰前往辦理，有臺中市稅捐稽徵處大智分處九一年三月十一
    日中市稅智分一字第○九一○○○二三三七號函附委託書一份在卷可考；此外復
    有財政部臺灣省中區國稅局大屯稽徵所九十年四月二十日中區國稅大屯徵第○九
    ○○○一○一二七號函、八十九年十月二十五日中區國稅大屯徵第八九○○二五
    八四五號函及所附財政部臺灣省中區國稅局綜合所得稅核定通知書、財政部臺灣
    省中區國稅局大智稽徵所九十年七月五日中區國稅大智徵第○九○○○○八九一
    ○號函及所附營利事業所得稅結算申報書、相關資料影本及各類所得扣繳暨免扣
    繳憑單各一份附卷可稽為其論據。
四、訊據被告堅決否認有何行使業務上登載不實文書及逃漏稅捐犯行，辯稱：八十七
    年間伊有一位林姓友人雖曾介紹伊至喬電公司面試工作，惟因伊未接獲錄取通知
    ，故未曾至該公司工作，伊不知自己是喬電公司名義負責人云云。經查：
（一）被告於偵查中先係辯稱：「．．我只有在八十七年跟人家合夥作了一個月就退
      股了，我也被報了四十幾萬元的稅，我準備告他」云云；嗣經通緝到案後則改
      稱：林先生先是說一個月要給伊二萬五千元薪水，之後因林先生改說一個月只
      有二萬元薪水，伊認為薪水太低無法生活，就不做了，前後大約一個星期，林
      先生就將身分證交還予伊云云；嗣於本院審理中又先係辯稱：林先生介紹伊去
      喬電公司工作，並請伊提供身分證與正本，經約一星期林先生才返還身分證正
      本。另伊係因認為喬電公司願給付之每月一萬八千元薪資過低，才未去喬電公
      司工作云云；之後又改辯稱：伊係因沒有接獲通知，才未至喬電公司工作云云
      等，核被告上開辯詞先後反覆不一，已值存疑。況喬電公司於八十七年十月二
      十六日即辦理變更登記，登記乙○○為公司負責人，有喬電公司變更登記事項
      卡一份在卷可稽（見本院審理卷）。且被告於偵審中均直承伊確有於八十七年
      間將身分證正本交林先生等語。且經本院調取喬電公司變更登記資料，提示喬
      電公司八十八年十二月十七日補發公司執照及變更公司、負責人印鑑章申請書
      予被告辨視結果，被告亦不否認負責人欄下之「乙○○」簽名為其所親自簽寫
      ，雖其另辯稱林先生叫伊去工作時，叫伊在上面簽名，伊簽名時係空白紙張云
      云，然被告於本院審理中先係辯稱：「（為何上面寫你是負責人？）他叫我寫
      ，我也不知道。在泡沫紅茶店時，他只叫我簽名而已。」等語，旋始又補稱：
      伊簽名時該紙張是空白云云，核其所辯情節已有可疑。參以，被告為智識成熟
      之成年人，豈有於「林先生」為其引介工作時，即將身分證正本交予「林先生
      」，並在空白紙張上簽名之理。況喬電公司早於八十七年十月二十六日即辦理
      登記被告為喬電公司負責人，而被告所簽名之上開申請書日期則為八十八年十
      二月十七日，並於同日即遭人持該申請書辦理上開事項之變更登記，亦有上開
      喬電公司變更登記事項卡一份在卷可憑（見本院審理卷），足見被告顯於八十
      七年間十月間即應允林雄峰之要求，擔任人頭負責人，並將相關證件交予林峰
      雄辦理登記，嗣並應林雄峰指示在前述申請書上簽名無疑，被告空言否認此節
      ，固非可採。惟查：
（１）被告於偵審中始終辯稱：伊未曾實際在喬電公司工作，也非喬電公司實際負責
      人，伊係將身分證交予林先生等語。而喬電公司之營利事業登記，係林雄峰前
      往辦理，且林雄峰亦為喬電公司董事，有臺中市稅捐稽徵處大智分處九一年三
      月十一日中市稅智分一字第○九一○○○二三三七號函附委託書一份（見九十
      一年度偵字第四八七號偵查卷第二三頁）及喬電公司變更登記事項卡各一份在
      卷可按，且本案並無積極證據足認被告為喬電公司實際負責人或有實際參與喬
      電公司運作情事，而檢察官依其調查所得之證據，亦認被告僅為喬電公司名義
      負責人，足認被告此部分辯詞堪可採信。準此，被告既僅係喬電公司掛名之人
      頭負責人，而未參與喬電公司經營、運作，則被告對於甲○○是否有在喬電公
      司上班、實際經營者是否有製作不實之甲○○扣繳憑單並填載申請書持以報稅
      等節，均無所悉即在常情之內。此外，復查無其他積極證據足認被告有何檢察
      官起訴之與林雄峰共同填載不實之甲○○扣繳憑單、扣繳憑單申報書並持以行
      使向財政部臺灣省中區國稅局大智稽徵所申報扣抵營業所得之犯意聯絡與行為
      分擔，難遽以刑法第二百十六條、第二百十五條之行使業務登載不實文書罪相
      繩。
（２）本案係告訴人甲○○接獲財政部臺灣省中區國稅局大屯稽徵所八十九年十月二
      十五日中區國稅大屯徵字第八九○○二五八四五號函告知其配偶彭春短漏報
      告訴人在喬電公司之薪資所得四十六萬元，應依法補稅及處罰後，經告訴人向
      大屯稽徵所檢舉，該所函知告訴人，請告訴人逕向司法機關提出告訴，告訴人
      方提出本案告訴，業據告訴人指明在卷，並有財政部臺灣省中區國稅局大屯稽
      徵所九十年四月二十日中區國稅大屯徵第○九○○○一○一二七號函及八十九
      年十月二十五日中區國稅大屯徵第八九○○二五八四五號函各一份在卷可稽。
      嗣經檢察官於偵查中向財政部臺灣省中區國稅局大智稽徵所函調喬電公司申報
      八十七年度營利事業所得稅之八十七年度員工扣繳憑單存根聯結果，「該所並
      無該項資料」，此有財政部臺灣省中區國稅局大智稽徵所九十年七月二十四日
      中區國稅大智徵字第○九○○○○九六九五號函一份在卷可憑（見九十年度發
      查字第二四七六號偵查卷第三一頁）。再經檢察官傳訊當初查知告訴人短漏報
      所得之人員即江貞慧到庭訊問結果，江貞慧結證稱：「（彭春短報其配偶甲
      ○○之薪資四十六萬元，是如何查知？）我們是依照彭春配偶身分證號碼以
      電腦查詢所得，那些所得資料是由申報單位，向國稅局申報的，我有從電腦裡
      面調出扣繳憑單來。」、「（喬電公司八十七年度營利事業所得稅係如何核課
      ？）我是處理個人綜合所得稅之業務，營利事業所得稅不在我的處理範圍，所
      以我沒有辦法回答」等語，並提出自電腦檔案內所列印之喬電公司扣繳憑單一
      張（建檔日期為：「九十二年三月二十四日，列印日期為「九十二年三月二十
      四日」，見九十一年度偵緝字第三七○號偵查卷第八七號）。是本案究是否有
      所得人為甲○○之喬電公司「各類所得扣繳暨免扣繳憑單」之私文書，已非無
      疑。且查，喬電公司於八十八年三月二十九日申報八十七年度營利事業所得稅
      時，所列報之薪資支出金額為「零」，經財政部臺灣省中區國稅局大智稽徵所
      核定其全年及課稅所得額為四百六十元，因未達起徵點，應納稅額為「零」元
      ，並無逃漏營利事業所得稅情事，此有財政部臺灣省中區國稅局大智稽徵所九
      十二年五月十二日中區國稅大智一字第○九二○○○九一六九號函一份在卷可
      稽（見本院審理卷）。準此，依照上開說明，自難認被告犯有稅捐稽徵法第四
      十一條之逃漏稅捐罪。
（二）綜右所述，被告之辯解雖有不成立之處，惟既不能證明被告犯罪，揆諸首開說
      明，即應為被告無罪之判決。
據上論斷，應依刑事訴訟法第三百零一條第一項，判決如主文。
中      華      民    國    九十二    年      九      月    二十五    日
                                      臺灣臺中地方法院刑事第三庭
                                              法  官    江  奇  峰
右正本與原本無異
如不服本判決，應於判決送達後十日內向本院提出上訴狀，上訴於臺灣高等法院臺中
分院( 須附繕本 )。
                                              書記官
中      華      民      國    九十二    年      十      月      七      日


司法院資訊處製作；財團法人民間司法改革基金會備份。
